臺灣高等法院刑事判決　　　　　　　　 96年度上訴字第558號
上　訴　人
即　被　告　甲○○
選任辯護人　景玉鳳律師
上列上訴人因強盜案件，不服臺灣板橋地方法院95年度訴字第27
21號，中華民國95年11月30日第一審判決（起訴案號：臺灣板橋
地方法院檢察署95年度偵字第19653號），提起上訴，本院判決
如下：
    主  文
上訴駁回。
    事  實
一、甲○○前因違反毒品危害防制條例案件，經臺灣板橋地方法
    院以94年度訴字第720號判處有期徒刑7月、4月，並定應執
    行刑為有期徒刑9月，甫於民國95年5月25日執行完畢，詎仍
    不知警惕，因於95年8月5日遭服務單位辭退，需款作為生活
    使用，竟意圖為自己不法所有，於95年8月14日22時40分許
    ，手持其所有足為兇器使用之西瓜刀1把，至臺北縣三峽鎮
    ○○路100之6號（原判決漏載之6）全家便利商店，以左手
    持西瓜刀指向櫃檯內之店員李怡瑾並喝令交付財物，以此脅
    迫方法致李怡瑾無法抗拒後，而將收銀機內之千元紙幣5張
    ，合新臺幣（下同）5千元交付甲○○，甲○○得手後旋離
    去。適進入店內欲購物之民眾陳約仁、諸葛賜海見到上情，
    乃合力以現行犯逮捕甲○○，過程中甲○○所持西瓜刀並劃
    傷陳約仁（傷害部分未據告訴），嗣經警據報到場查獲，並
    扣得上開西瓜刀1把及甫強盜而得之5千元現金。
二、案經臺北縣政府警察局三峽分局報告臺灣板橋地方法院檢察
    署檢察官偵查起訴。
    理  由
一、訊據上訴人即被告甲○○雖對於上揭持刀喝令被害人李怡瑾
    交付財物之事實坦承不諱，惟矢口否認有何強盜犯行，辯稱
    ：當時並未以刀指向被害人，亦未持刀揮舞或進逼，被害人
    仍有反抗之餘地，應不成立強盜罪名云云。
二、經查：
（一）上揭事實，業據被害人李怡瑾指證綦詳，並經證人陳約仁
      、諸葛賜海於警詢中就如何逮捕被告過程之情形證述明確
      。而證人陳約仁、諸葛賜海於警詢之陳述，被告及辯護人
      就證據能力均無意見，並均明示毋庸詰問（見本院卷第31
      頁反面），經審酌上開言詞陳述作成時之情況，亦認為適
      當，自具證據能力，復有卷附監視錄影翻攝相片4張（見
      偵查卷第24至25頁）、贓物認領保管單（見偵查卷第16-1
      頁）及扣案西瓜刀1把可資佐證。
（二）雖被告辯稱：並未以刀指向被害人，亦未持刀揮舞或進逼
      ，被害人仍有反抗之餘地云云。惟：
    １被告於警詢時已自白：「我進入全家超商後走到收銀台前
      ，左手持西瓜刀叫店員把錢拿出來……」（見偵查卷第5
      頁反面），於偵查中亦供承前揭警詢筆錄係基於自由意志
      所為陳述，所述內容實在（見偵查卷第31、44頁），並稱
      ：「我有前往該處，也有帶西瓜刀，我拿西瓜刀給店員看
      ，然後說『錢拿來』」（見偵查卷第31頁）、「我拿刀去
      櫃檯叫她錢拿來」「我一進去就刀子拿著叫她錢拿來」「
      （證人說你這樣的行為讓她害怕到不敢反抗，有何意見？
      ）沒有」（見偵查卷第44、45頁），且由監視器翻拍照片
      ，亦見被告左手持西瓜刀在櫃檯上而指向櫃檯內方向，而
      被害人交付金錢給被告等情。參以證人李怡瑾於偵查時證
      稱：「當時店內沒有人，我站在櫃檯，我上前問有什麼事
      ，他就把刀拿出來指著我，叫我把錢拿出來」「（被告在
      持刀行搶時候講什麼？）把錢拿出來」（見偵查卷第37、
      38 頁），於原審證稱：「我是站在比較裡面那台收銀機
      ，被告從大門進來，我本來低頭看東西，聽到開門的聲音
      響了，被告一進來是否就已經拿刀子我沒有印象，被告走
      到我這邊時，我才看到被告拿刀子出來，被告拿著刀子，
      ……被告一直說把錢拿出來……」「（被告拿刀出來時，
      你是否站在原處？）我後退一步，因為收銀台距離後方的
      空間也只能後退一步」「（當時有無想要繼續後退？）我
      後退碰到東西之後無法繼續後退」等語（見原審卷第48、
      49 頁），可見被告確有持刀指向在櫃檯內之店員李怡瑾
      。
    ２被告所持西瓜刀為金屬材質，刀刃長度29.4公分、寬度4
      公分、刀柄長度13.5公分，此經原審當庭勘驗明確（見原
      審卷第54頁），如以之攻擊人體，客觀上足以造成相當之
      傷害，堪認係具殺傷力而足供兇器之使用。衡以上開西瓜
      刀甚長而具殺傷力，一般之人於深夜受他人以此等刀具指
      向相脅，顯足慮及生命身體之安危而造成心理極大之壓迫
      。復斟酌被害人李怡瑾為年輕女子，在櫃檯內看到被告持
      刀即一直往後退，且稱：「（若有人行搶，店裡有無給你
      們什麼工具對抗行搶的人？）沒有」（見原審卷第49頁）
      、「當時我處於驚嚇狀態，無法精確記憶被告所說的每一
      個字，當時我拿錢給被告的時候，手還會發抖」（見原審
      卷第48頁）、「因為被告拿刀，我不敢反抗」「（當時有
      無想過不要給被告錢？）沒有」「（當時有沒有這樣思考
      的空間？）沒有」「我一直站在櫃台，很緊張，被告出去
      的時候我還蹲下，因為我第一次碰到這種事情，我害怕到
      蹲下，……從我蹲下到我站起來我頭腦是空白的，當時根
      本不記得被告的長相，只有被告進來的時候我有看到第一
      眼，之後我就低頭拿錢給被告」（見原審卷第50頁）、「
      （後來交給被告多少錢？）當時不知道，事後才知道」「
      （被搶的錢是否一次交給被告？）對」等語（見原審卷第
      52 頁），則被害人不惟見到被告持刀喝令交錢時往後退
      卻，然後拿錢給被告，交錢給被告時手還發抖，甚至腦袋
      空白至拿出多少錢也不清楚，尤於被告得手逃離後，仍因
      驚懼而蹲坐在地，而其店內亦無可隨手拾起之抵抗物品，
      是其所謂：已無思考不給被告錢之空間等情堪以採信。是
      被告所為確已達壓制被害人意思決定自由之程度，而至使
      不能抗拒。
    ３雖被害人陳稱：「被告當時拿刀有無使揮舞的動作或是進
      逼的動作？）都沒有」「（當時被告除了說把錢拿出來，
      有無說錢不拿出來的話會讓你死的話？）沒有」（見原審
      卷第51頁）、「……被告拿著刀子，手是放在櫃檯下方，
      被告……說把錢給他就沒事了，並沒有說不拿錢的話會怎
      樣，被告說話的口氣只有一點點兇兇的，講了幾次我不記
      得」（見原審卷第48頁）、「（請描述你當時站的位置距
      離被告多遠？）大約1公尺」（見原審卷第51頁）、「（
      為何被告說把錢拿出來你就去按鈴？）我發現事情不對，
      感覺是搶劫，所以就將手伸到後面按鈴」（見原審卷第53
      頁）、「當時只想到之前上課（職前訓練）有說如果遇到
      搶匪就將錢拿給搶匪就好了」等情（見原審卷第50頁）。
      惟觀前揭監視器翻拍照片所示，被告持刀身體已貼近櫃檯
      ，而櫃檯之高度約在被告腰際，是被害人看到被告持刀而
      往後退卻，與被告所在距離約有1公尺，但以被告持長型
      西瓜刀吆喝之情狀，被害人確處於己身生命、身體遭受威
      脅而反抗遭受壓制之程度，縱被告未持刀揮舞、進逼，口
      氣亦僅稍許兇惡，然整體情狀已至使被害人不能抗拒。至
      被害人想到店內教育訓練時教導拿錢給歹徒，而未反抗，
      並按鈴求救，不過為自保安全之作法，非反抗未受壓制，
      而就是否交付財物仍有自由斟酌之餘地。
（三）綜上所述，本件事證已臻明確，被告所辯並無足採，其犯
      行堪以認定。
三、核被告所為，係犯刑法第330條第1項攜帶兇器加重強盜罪。
    又被告前因違反毒品危害防制條例案件，經臺灣板橋地方法
    院以94年度訴字第720號判處有期徒刑7月、4月，定應執行
    刑為有期徒刑9月，甫於95年5月25日執行完畢，有本院被告
    前案紀錄表附卷足參，其於有期徒刑執行完畢後5年內，故
    意再犯本件最重本刑為有期徒刑以上之罪，為累犯，併依法
    加重其刑。
四、原審認被告所犯罪證明確，適用刑法第330條第1項、第47條
    第1項之規定，並審酌被告有犯罪前科，素行不佳，因失業
    及個人生活之需而為本件犯行，動機雖非惡劣，然持刀強取
    他人財物，所為不惟造成被害人個人之損害，並影響社會治
    安，但所得之財物非鉅，並已由被害人領回，犯後已與被害
    人達成和解，有和解書存卷足按（見原審卷第62頁），犯罪
    後態度尚可等一切情狀，量處有期徒刑7年4月，並以扣案之
    西瓜刀1把，係被告所有供本件犯罪所用之物，據被告供明
    在卷，併依刑法第38條第1項第2款之規定宣告沒收。核其認
    事用法均無不合，量刑亦屬妥適。被告上訴，仍執前詞，辯
    以所為不構成強盜云云，為無理由，應予駁回。
據上論斷，應依刑事訴訟法第368條，判決如主文。
本案經檢察官郭弘佑到庭執行職務。
中　　華　　民　　國　　96　　年　　3 　　月　　21　　日
　　　　　　　　　刑事第二庭審判長法　官  呂丹玉
　　　　　　　　　　　　　　　    法　官  林銓正
　　　　　　　 　 　　　　　　　　法　官  王詠寰
以上正本證明與原本無異。
如不服本判決，應於收受送達後十日內向本院提出上訴書狀，其
未敘述上訴之理由者並得於提起上訴後十日內向本院補提理由書
（均須按他造當事人之人數附繕本）。
                                  書記官  駱麗君
中　　華　　民　　國　　96　　年　　3 　　月　　21　　日
附錄：本案論罪科刑法條全文
刑法第330條
犯強盜罪而有第 321 條第 1 項各款情形之一者，處 7 年以上有
期徒刑。
前項之未遂犯罰之。
